臺灣高等法院刑事判決
109年度原上易字第28號
上  訴  人  
即  被  告  李嘉威




指定辯護人  本院公設辯護人  王永炫
上列上訴人因竊盜案件，不服臺灣桃園地方法院108年度原易字
第59號、第60號，中華民國109年4月8日第一審判決（聲請簡易
判決處刑案號：臺灣桃園地方檢察署107年度偵字第28313號、10
8年度偵字第6814號），提起上訴，本院判決如下：
    主  文
原判決關於共同侵入住宅竊盜部分撤銷。
李嘉威共同侵入住宅竊盜，處有期徒刑柒月；未扣案之犯罪所得
即DOMINGO CHARISH BONUS遭竊之電動自行車壹輛沒收，於全部
或一部不能沒收或不宜執行沒收時，追徵其價額。
其他上訴駁回。
    犯罪事實
一、李嘉威基於意圖為自己不法之所有，分別為下列行為：
  ㈠於民國107年11月5日上午9時45分許，至桃園市○○區○○路0段0
    00號廣豐新天地廣場旁，竊取越南外勞陳氏娟所有停放該處
    之價值新臺幣（下同）2萬元之藍色電動自行車1 輛，嗣並
    棄置在桃園火車站後站停車場。
  ㈡又另行於107年11月28日下午4時餘，騎乘車號不詳之機車，
    搭載具有共同犯意聯絡之刻意穿著雨衣（該時未下雨）而以
    雨衣後方下襬遮住機車車號之陳挺祥（未據起訴），於同日
    下午4時20分許，至位在桃園市○○區○○街00巷0號外勞宿舍大
    門前方，由陳挺祥把風，推由李嘉威進入屬住宅之該外勞宿
    舍內，在公共廊區竊取停放該處之菲律賓外勞DOMINGO
　　CHARISH BONUS（中文名：恰立）所有之價值2萬元之橘色電
    動自行車作為代步使用，得手後，由李嘉威騎乘該電動自行
    車，陳挺祥騎乘上開機車離去，後李嘉威將上開電動自行車
    棄置在桃園市八德區興豐路2189巷對面產業道路旁。
  ㈢緣游富隆（業據檢察官為不起訴處分確定）於107年9月20日
    凌晨某時，以不詳方式聯絡李嘉威至其位於平鎮區中豐路南
    勢二段10號之住處，李嘉威至其住處後，游富隆告知要找李
    嘉威一起出去賺錢，李嘉威心知係邀其外出共同竊盜，乃應
    允之，李嘉威、游富隆遂意圖為自己不法之所有之共同犯意
    聯絡，共乘車號為000-0000號重型機車，於同日凌晨2時53
    分許，至桃園市○鎮區○○路000巷0號之外勞宿舍前，由游富
    隆把風，推由李嘉威下手竊取菲律賓外勞FRANCISCO ERVIN 
    ABARRACOSO所有之停放在上開宿舍大門外側之電動自行車1
    輛（價值2萬2,000元），得手後因電機自行車無法發動，即
    由游富隆騎乘上開機車以腳推李嘉威所騎上開電動自行車後
    方之方式逃離現場，嗣經FRANCISCO ERVIN ABARRACOSO察覺
    遭竊，報警處理，始循線查獲。
二、案經DOMINGO CHARISH BONUS （中文名：恰立）、FRANCISC
    O ERVIN ABARRACOSO分別訴由桃園市政府警察局八德分局、
    平鎮分局移送臺灣桃園地方檢察署檢察官偵查起訴。　
　　 理  由
壹、程序部分：
    本院援引之下列證據資料（包含供述證據、文書證據等），
    並無證據證明係公務員違背法定程序所取得。又檢察官、被
    告李嘉威及其辯護人於原審準備程序、審理時及本院審理時
    ，對原審及本院所提示之被告以外之人審判外之供述，包括
    供述證據、文書證據等證據，就證據能力均未表示爭執，且
    迄言詞辯論終結前並未聲明異議，亦無顯有不可信之情況與
    不得作為證據之情形，本院審酌上開證據資料製作時之情況
    ，尚無違法不當及證明力明顯過低之瑕疵，認為以之作為證
    據應屬適當，是依刑事訴訟法第159條至第159條之5 規定，
    本院所引用供述證據及文書證據均有證據能力。
貳、實體部分：
一、事實之認定：
　㈠訊據上訴人即被告李嘉威對於上開犯罪事實欄第一㈠至㈢之3件
    事實均坦承不諱，核與證人即被害人陳氏娟、恰立、FRANCI
    SCO ERVIN ABARRACOSO於警詢時證述情節相符(107年度偵字
    第28313號卷第16、17頁、108年度偵字第6814號卷第10至12
    頁)，且有採證照片、監視器翻拍照片附卷可憑 (107 年度
    偵字第28313號卷第21至24、51至53頁、108年度偵字第6814
    號卷第14至18頁），足認被告李嘉威出於任意性之自白核與
    事實相符，可以採信。
　㈡所謂「侵入」，係指未得允許，即擅自入內之意，所出入者
    若為公共場所或公眾得出入之場所，固非侵入，但倘非公共
    場所或公眾得出入之場所，又無權居住，或未得該處所支配
    管領權人之明示同意或默示認許，卻率爾進入，均不失為侵
    入。又所謂「住宅」，乃指人類日常居住之場所，公寓亦屬
    之，且公寓之「樓梯間」，雖僅供各住戶出入通行，然就公
    寓之整體而言，該樓梯間為該公寓之一部分，而與該公寓有
    密切不可分之關係，乃構成集合住宅之一部分，如無正當理
    由擅自進入公寓樓梯間，仍屬侵入住宅（最高法院76年台上
    字第2972號判例意旨、83年度台上字第1118號判決意旨參照
    ）。查被告就犯罪事實欄一㈡所示之時間，進入上開地址之
    外勞宿舍內之公共廊區竊取被害人停放於該處之電動自行車
    ，業據被害人DOMINGO CHARISH BONUS於警詢證述在卷（見
    偵字第6814號卷第11頁背面），而該外勞宿舍內之公共廊區
    顯非公共場所或公眾得出入之場所，苟非該宿舍內之住戶，
    又未得該宿舍內居住權人之同意或默許，自不得擅自進入。
    本件被告未經該外勞宿舍內住戶同意，擅自進入該宿舍內之
    公共廊區間並竊取被害人停放於該處之電動自行車之行為，
    已構成侵入住宅竊盜犯行無訛。　
　㈢綜上所述，本件事證明確，被告2件普通竊盜、1件加重竊盜
    之犯行，均堪認定，旨應依法論科。
二、論罪之說明： 
  ㈠新舊法比較：
    被告行為後，刑法第320條、第321條於108年5月29日均有修
    正，並於同年月31日施行，修正後之該二條文第1項之罰金
    刑均有提高，是對被告並無較有利之情形，依刑法第2條第1
     項前段規定，自應適用修正前刑法第320條、第321條。
  ㈡犯罪事實欄一㈠、㈢部分：　　
　1.核被告如犯罪事實欄一㈠、㈢所為，均係犯修正前刑法第320
    條第1項之竊盜罪。
　2.被告與游富隆之間，就犯罪事實欄一、㈢所示之犯行，有犯
    意聯絡及行為分擔，為共同正犯（雖臺灣桃園地方檢察署檢
    察官認為游富隆犯罪嫌疑不足，而於108年5月27日以107年
    度偵字28313號處分不起訴，惟法院認定犯罪事實並不受其
    拘束）。
　㈢犯罪事實欄一㈡部分：
　1.核被告如犯罪事實欄一、㈡所為，係犯修正前刑法第321條第
    1項第1款之侵入住宅竊盜罪。
　2.公訴意旨認被告係犯修正前刑法第320條第1項竊盜罪，惟被
    告係侵入外勞宿舍內竊取被害人停放於宿舍內之公共廊區之
    電動自行車，屬侵入住宅竊盜，是公訴意旨前開認定，容有
    未恰，惟其起訴之基本社會事實同一，爰依法變更起訴法條
    。
　3.又被告騎不詳車號機車所搭載陳挺祥，未下雨而刻意穿著雨
    衣，又以雨衣後方下襬遮住機車車號，陳挺祥在旁把風，等
    待被告竊盜得手，將電動機車騎出外勞宿舍後，始在被告後
    方騎乘上開不詳車號機車離去，業具被告供述在卷，並有監
    視器錄影翻拍照片在卷可佐（見偵字第6814號卷第16至18頁
    ），是被告與陳挺祥有犯意聯絡及行為分擔，為共同正犯。
　㈣被告如犯罪事實欄一㈠、㈡、㈢等3犯行，犯意各別、行為互殊
    ，應予分論併罰。
三、撤銷改判（即原判決關於犯罪事實欄一㈡部分）理由及科刑
    審酌事項：
  ㈠原審就此部分，以被告犯罪事證明確，據以論罪科刑，固非
    無見。惟被害人DOMINGO CHARISH BONUS所有之橘色電動自
    行車1 輛，為被告犯罪所得之物，對該物自屬事實上處分權
    ，並未發還被害人(見108年度偵字第6814號卷第12頁被害人
    警詢筆錄)，然原審誤認已發還被害人，漏未諭知沒收，於
    法即有未洽。被告上訴以原判決量刑太重，雖無理由，惟原
    判決此部分既有上述瑕疵，自應由本院將原判決此部分撤銷
    改判。
  ㈡爰審酌被告之素行(見本院被告前案紀錄表)，其犯罪動機、
    目的係一時貪利圖便，竊得物品之價值約2萬元，被害人為
    經濟弱勢之外勞，被告已犯數件竊取電動自行車案件，雖於
    本院審理時表達願賠償被害人，惟迄未達成民事和解，被告
    於原審及本院始終坦承犯行之犯後態度，兼衡其高中畢業之
    學歷，離婚、有1名12歲小孩，由前妻扶養，業電焊工，月
    入5萬餘元等生活經濟狀況等一切情狀，量處如主文第2項所
    示之刑。
  ㈢沒收之說明：　
　1.按「犯罪所得，屬於犯罪行為人者，沒收之；但有特別規定
    者，依其規定」、「前2項之沒收，於全部或一部不能沒收
    或不宜執行沒收時，追徵其價額」、「第1項及第2項之犯罪
    所得，包括違法行為所得、其變得之物或財產上利益及其孳
    息」、「犯罪所得已實際合法發還被害人者，不予宣告沒收
    或追徵」刑法第38條之1第1項、第3至5項定有明文甚明。
　2.被告竊得之電動自行車1輛為其犯罪所得，雖未扣案，然既
    已入於被告實力支配、管領之下，對該物自屬事實上處分權
    ，復悉未發還告訴人，應依刑法第38條之1第1項前段、第3
    項之規定宣告沒收，於全部或一部不能沒收或不宜執行沒收
    時，追徵其價額。
四、維持原判決（即原判決關於犯罪事實欄一㈠、㈢部分）及駁回
    上訴之理由：
  ㈠本院綜合調查證據結果，認原審此部分以被告犯罪事證明確
    ，適用刑法第2條第1項前段、第28條、修正前第320條第1項
    、第51條第5款、第41條第1項前段、第8項、第38條之1 第1
    項前段、第3項，刑法施行法第1條之1第1項、第2項前段等
    規定，並審酌被告之素行(見本院被告前案紀錄表)，其犯罪
    動機、目的(係一時貪利圖便)，竊得物品之價值各2萬、2 
    萬2千元，被害人為經濟弱勢之外勞，被告一犯再犯，迄未
    賠償被害人，犯罪後坦承犯行之態度等一切情狀，分別量處
    有期徒刑6月、5月（如易科罰金，均以1千元折算1日），並
    定應執行有期徒刑10月，如易科罰金，以1千元折算1日；復
    就沒收說明：未扣案之犯罪所得即陳氏娟、FRANCISCO ERVI
    N ABARRACOSO遭竊之電動自行車各1輛，均應依刑法第38條
    之1第1項前段、第3項之規定，在被告各該犯行項下宣告沒
    收，於全部或一部不能沒收或不宜執行沒收時，追徵其價額
    。
  ㈡經核原判決此部分認事用法均無違誤，量刑亦屬妥適。被告
    上訴以：「原判決量刑太重，願意與被害人和解，請求減輕
    其刑。」等語為由，指摘原判決不當；惟按量刑輕重，係屬
    事實審法院得依職權自由裁量之事項，苟其量刑已以行為人
    之責任為基礎，並斟酌刑法第57條各款所列情狀，而未逾越
    法定刑度或有濫用權限情事，即不得任意指為違法，最高法
    院75年台上字第7033號判例意旨可資參照。本件經原判決逐
    一剖析，並就卷內證據資料參互審酌，本件被告確實有如犯
    罪事實欄一㈠、㈢所示之普通竊盜罪共2 罪之犯行，並已審酌
    刑法第57條各項事由，況被告行竊後係經緝獲逮捕到案，期
    間均未見其主動賠償被害人，且被告亦有多件相同竊取外勞
    用以代步用之電動自行車仍在調查或法院審理中，顯見被告
    未真有悔悟之心，被告未提新事證，徒以願與被害人和解為
    由上訴，請求減輕其刑，並無理由，應予駁回。
據上論斷，應依刑事訴訟法第368條、第369條第1項前段、第364
 條、第299條第1項前段、第300條，刑法第2條第1項前段、第28
條、修正前第321條第1項第1款、第38條之1第1項前段、第3項，
刑法施行法第1條之1第1項、第2項前段，判決如主文。
本案經檢察官邱文中、吳明嫺提起公訴，經檢察官謝宗甫到庭執
行職務。
中　　華　　民　　國　　109 　年　　6 　　月　　24　　日
                  刑事第十七庭  審判長法  官  鄭水銓
                                      法  官  鍾雅蘭
                                      法  官  黃雅芬
以上正本證明與原本無異。
不得上訴。
                                      書記官  鄭雅云
中　　華　　民　　國　　109 　年　　6 　　月　　24　　日
附錄：本案論罪科刑法條全文　　　　　　　　　　　　　　　
修正前刑法第320 條：
意圖為自己或第三人不法之所有，而竊取他人之動產者，為竊盜
罪，處5 年以下有期徒刑、拘役或5 百元以下罰金。
意圖為自己或第三人不法之利益，而竊佔他人之不動產者，依前
項之規定處斷。
前二項之未遂犯罰之。
　
修正前刑法第321 條：
犯竊盜罪而有下列情形之一者，處6 月以上、5 年以下有期徒刑
，得併科新臺幣10萬元以下罰金：
一、侵入住宅或有人居住之建築物、船艦或隱匿其內而犯之者。
二、毀越門扇、牆垣或其他安全設備而犯之者。
三、攜帶兇器而犯之者。
四、結夥三人以上而犯之者。
五、乘火災、水災或其他災害之際而犯之者。
六、在車站、埠頭、航空站或其他供水、陸、空公眾運輸之舟、
    車、航空機內而犯之者。
前項之未遂犯罰之。